【裁判字號】    96,上訴,5032
【裁判日期】    970502
【裁判案由】    毒品危害防制條例
【裁判全文】
臺灣高等法院刑事判決                96年度上訴字第5032號
上  訴  人    臺灣板橋地方法院檢察署檢察官
上  訴  人
即  被  告    丁○○
選任辯護人    陳逸華律師
              李明諭律師
上列上訴人因被告違反毒品危害防制條例案件，不服臺灣板橋地
方法院96年度訴字第1817號，中華民國96年10月25日第一審判決
（起訴案號：臺灣板橋地方法院檢察署95年度偵字第18441號）
，提起上訴，本院判決如下：
    主  文
原判決關於販賣第一級毒品部分撤銷。
丁○○販賣第一級毒品，累犯，處有期徒刑拾陸年，扣案之第一
級毒品海洛因4包（合計淨重壹佰貳拾貳點柒公克）沒收銷燬
之；上開毒品之外包裝袋肆個均沒收；因犯罪所得之財物新臺幣
貳萬壹仟元沒收之，如全部或一部不能沒收時，以其財產抵償之
。其他上訴駁回。
    事  實
一、丁○○（所涉施用第一、二級毒品罪嫌部分已由檢察官另行
    起訴）前於民國（下同）92年間，因施用第一、二級毒品案
    件，經原審以92年度訴緝字第29號各判處有期徒刑10月、7
    月，應執行有期徒刑1年3月確定，於94年3月25日縮刑期滿
    執行完畢。詎猶不知悔改，明知海洛因係毒品危害防制條例
    所列之第一級毒品，不得販賣，竟意圖營利基於販賣第一級
    毒品海洛因（下簡稱海洛因）之犯意，將其在不詳時間以新
    台幣（下同）190萬元購得之340公克（換算每公克為5,588
    元）之毒品海洛因，於95年7月間某日（原判決誤為7月初）
    ，在其位於臺北縣汐止市○○○路179號11樓租屋處，以3.7
    公克2萬1仟元之價格（換算為每公克價格為5,676元），販
    賣海洛因予丙○○1次圖利。嗣丁○○於95年8月1日凌晨零
    時30分許，為警在臺北縣土城市○○路土城綜合運動場前王
    三仁所駕駛之車號D8-7527號自小客車內查獲，並經丁○○
    自願同意後，帶同警方人員前往丁○○上開租屋處執行搜索
    ，因而查獲海洛因4包（合計淨重122.37公克）、鑄模版1組
    、攪拌器1台、過濾網2個、電子磅秤1台、海洛因殘渣袋14
    個、分裝袋1包。
二、案經臺北縣政府警察局移送臺灣板橋地方法院檢察署檢察官
    偵查起訴。
    理  由
壹、證據能力：
一、按被告以外之人於檢察事務官、司法警察官或司法警察調查
    中所為之陳述，與審判中不符時，其先前之陳述具有較可信
    之特別情況，且為證明犯罪事實存否所必要者，得為證據，
    刑事訴訟法第159條之2定有明文。查證人丙○○於警詢之陳
    述，屬被告以外之人於審判外所為之陳述，而其於警詢之陳
    述與其於審判中之陳述並不一致，而依其於警詢當時之客觀
    環境及條件加以觀察可知：證人丙○○先前於警詢中證述其
    向被告丁○○購買毒品之種類、數量、交易時間、地點及金
    額等過程證述，核與其於檢察官偵訊時經具結後證述之交易
    毒品等重要情節大致均相符合。且證人丙○○亦於原審審理
    時具結證稱：「（問：警詢、偵查中是否有受強暴、脅迫？
    ）是在警詢時有被輕輕的踢一下屁股，在偵查中沒有」等語
    （見原審卷第105頁），在本院審理中供陳係因警察跟我說
    他向我買我才說向他買（見本院卷第72頁反面），是以，證
    人丙○○並未指稱其於警詢及偵訊時有遭受任何非法取供之
    情形，故其所述應係出於其自由意志無疑。雖證人丙○○於
    原審審理時證稱：伊之所以於警詢時證述有向被告購買毒品
    ，是因為伊有欠被告賭債，卻聽張貞勝警員說被告有說伊賣
    東西給他，才會跟警察說有向他買，而於偵查中亦因生氣之
    故，所以說被告有賣毒品給伊等語（見原審卷102至103頁、
    第108頁），其在本院審理中亦為相同之供述（見本院卷第7
    2頁反面）。惟觀諸證人丙○○於另案通緝為警查獲後接受
    警詢之筆錄內容可知，警方於詢問其毒品來源時，並未曾提
    及有關被告有咬證人丙○○販賣毒品乙事，此有該次警詢筆
    錄存卷可考（見偵查卷第146至149頁），且訊據證人張貞勝
    警員於原審審理時具結證述稱：丙○○於接受警詢筆錄製作
    時並未受任何強暴、脅迫，且其意識清楚，警方也有對丙○
    ○實施通訊監察，而伊詢問丙○○並沒有說被告有咬他販賣
    毒品等語（見原審卷第112至113頁），則證人丙○○於原審
    及本院審理中翻異前詞所為之上開證言，顯有迴護被告之嫌
    ，難謂實在。是以，應認證人丙○○於警詢時之陳述，因距
    離本案查獲時接近，記憶清晰，且係未受他人左右而出於自
    然之陳述；而其嗣於審判中之證言，或因時隔日久，記憶模
    糊致未能清楚陳述，或因與被告同庭應訊，考量其與被告有
    相識，致事後昧於人情，故為有利於被告之證詞，即非無可
    能。故本院認證人丙○○先前警詢中之證述，具有較為可信
    之特別情況，且為證明犯罪事實存否所必要，依前揭規定旨
    意，應認具有證據能力。
二、又按被告以外之人於偵查中向檢察官所為之陳述，除「顯有
    不可信之情況者」外，得為證據，刑事訴訟法第159條之1第
    2項定有明文。查證人丙○○於偵查中向檢察官所為之言詞
    陳述，經其以證人身分具結在卷，合於法定要件，且現階段
    刑事訴訟法規定檢察官代表國家偵查犯罪、實施公訴，依法
    其有訊問證人之權，證人且須具結，而實務運作時，偵查中
    檢察官向被告以外之人所取得之陳述，原則上均能遵守法律
    規定，不致違法取供，其可信性極高，復查無「顯有不可信
    之情況」，依上開規定，乃屬傳聞證據之例外情形，自有證
    據能力。
三、警方係經由被告出於自願性同意而於95年8月1日3時許，至
    被告位在臺北縣汐止市○○○路179號11樓居處執行搜索，
    而扣押海洛因4包（共淨重122.37公克）、鑄模版1組、攪拌
    器1台、過濾網2個、電子磅秤1台、海洛因殘渣袋14個、分
    裝袋1包，此有自願受搜索同意書、搜索扣押筆錄及扣押物
    品目錄表各1份（見偵查卷第37至第41頁）、上址蒐證照片4
    幀在卷（同上偵查卷第44至45頁）可稽。雖被告辯稱：上開
    受搜索處所係由朋友綽號「小余」之人與他女友冰冰所承租
    ，並非由伊承租云云。被告及辯護人於原審辯稱：被告有施
    用毒品，因毒癮發作，所以供述有受影響，上開受搜索處所
    並非由被告所承租，則被告亦無權同意搜索，被告雖有簽立
    自願受搜索同意書，惟係因警察向被告表示搜索地點為被告
    位於台北縣中和市○○路305巷5弄26號5樓住處，經被告同
    意後簽立空白之自願搜索同意書，嗣警察將被告帶往臺北縣
    汐止市○○○路179號11樓之房屋，被告向警察表示其非該
    屋之住戶或使用人，其並無權同意搜索該屋，惟警察逕令被
    告開門，因被告向警察表示其並無鑰匙，經按對講機後由該
    住戶開門，警察並逕而搜索，且夜間搜索亦未令在場人簽名
    ，本件搜索程序係不合法等語。第查：被告於95年8月1日10
    時10分許接受第一次警詢時經警方為權利告知後被告即表示
    要請辯護人到場，警方因而暫停訊問給予被告時間聯絡律師
    到場，此有該次警詢筆錄1份在卷可稽（見偵查卷第11頁）
    ，而於同日11時50分接受第二次警詢時已表明未聯繫到律師
    仍願意接受詢問，且針對警方之提問一一予以辯明而連續陳
    述，此有該次警詢筆錄1份存卷可考（見偵查卷第12至16頁
    ），綜觀2次警詢筆錄之記載，足見被告於彼時意識清楚，
    表達順暢，顯係出於自由意識而為之陳述，且第一次詢問即
    知道延請辯護律師到場，足見並無毒癮發作而無法應答之情
    形，是以，被告及辯護人以被告於警詢時毒癮發作而影響其
    供述乙節置辯，亦屬無據。又被告於警詢時即已明確供稱：
    「於95年8月1日3時許，在臺北縣汐止市○○○路179號11樓
    有查扣到海洛因4包、海洛因鑄模板1組、海洛因殘渣袋14個
    、未使用過分裝袋1包、海洛因過濾網2個等證物，警方係經
    我同意下前往搜索查扣的，上述毒品器具是我朋友綽號『阿
    富』、『老仔』等2人，於上星期拿海洛因賣給我時寄放在
    我這邊。」、「是向『阿富』、『老仔』2人購買，購買一
    塊海洛因約340公克，以新台幣190萬代價購買的，共交易4
    至5次，交易方式是聯絡他後，他們親自至我現住所臺北縣
    汐止市○○○路179號11樓販賣給我」、「這些東西都是『
    阿富』他們所寄放在我家，如何使用我不清楚，因為我現住
    所有多間房間他們寄放我這是以下次來的時候能夠運用」等
    語（見偵查卷第14、15頁）；且被告於檢察官初次偵訊時亦
    坦稱：「... 在我女朋友汐止市○○○路179號11樓的家中
    扣到4包海洛因才是我的，海洛因的鑄模板也是我的」、「
    （問：在你女友家扣到之東西都是你的？）是的，是我高雄
    的朋友阿富拿上來的」、「（問：有無施用安非他命？）有
    ，是在今年7月31日下午5、6點，在臺北縣汐止市○○○路
    179號11樓女友陳靜家施用的」等語（見偵查卷第69頁）；
    又於95年11月10日偵訊時陳稱：「（問：是否在該處住過？
    ）偶爾。沒有每天住。那裡是小余和他女友的住處」（見偵
    查卷第145頁），是以，被告於警詢及檢察官初次偵訊時均
    多次承認上開受搜索址即為現住所，亦為其平常進出之處，
    且有與其女友居住之處所無誤。參酌被告承認0000000000號
    行動電話門號為伊所使用（見本院卷第72頁），及其綽號為
    澳志或澳兄，但證人丙○○多叫伊「兄仔」等情屬實（見偵
    查卷第114頁、原審卷第109頁），證人丙○○亦承認其綽號
    為「阿興」（見本院卷第71頁），而被告於本院審理中亦坦
    承與丙○○有下述三次通聯紀錄（見本院卷第163頁），由
    被告使用之行動電話門號0000000000號（簡稱前開門號）之
    通訊監察譯文表（見偵查卷94、95頁）可知，被告有於95年
    7 月16日4時34分許接獲0000000000號使用人「阿興」來電
    時渠等間之通話譯文內容為：「A：喂兄我在樓下。B：你是
    誰。A：阿興。B:喔。A：我在樓下。B：你在樓下，喔好我
    叫人下去開門」，而彼時前開門號之基地台位置即在「汐止
    市○○路○段175號」；又有於同年月19日凌晨0時3分許，又
    接獲0000000000號使用人「阿興」來電，彼時渠等間之通話
    譯文內容為：「...A：喔你人在哪。B：我在林口，你在哪
    。A ：我在家等一下要去阿志那。B：喔那我等一下去。」
    ，而彼時前開門號之基地台位置即在「汐止市○○○路130
    號」
    ，足見被告於上開通話自稱的住家確係位處汐止市甚明；又
    依據前開門號有於95年7月26日16時33分許，與行動電話000
    0000000門號使用人間通話之監察譯文內容提及（見偵查卷
    第101頁）：「A：你在老地方11樓嗎？B：對。A：妳，那我
    過去。」，而彼時前開門號之基地台位置亦在「汐止市○○
    ○路130號」。益證被告所居住的樓層確為汐止市○○○路1
    79號11樓無訛。再者，證人張貞勝警員於原審審理時具結證
    稱：因為我們警方之前對被告通訊監察一段時間，對被告販
    賣毒品的事實有掌握，知道他有居住於汐止樟樹一路，我們
    於土城查獲被告後，經被告同意帶被告去汐止搜索，當時由
    被告敲門，裡面有女子應門。該名女子說是被告的朋友，我
    們進入時被告還說房子是他租的，與該女子無關，而我們跟
    監被告有一段時間，有搭配線譯及派人實地跟蹤了好幾個月
    ，也有跟被告的車，被告有在上址進出，故能確定上址是被
    告住的，該女子也有說跟她無關，警方將被告帶到上開受搜
    索址要下車時有拿自願受搜索同意書給被告簽，且被告也有
    坦承房間內的衣服是他的等情綦詳（見原審卷第110至112頁
    ）。而證人王三仁於原審審理時亦具結證述稱：伊有去過臺
    北縣汐止市○○○路179號11樓找被告，因為被告向伊車行
    買車，被告說他人在上址，要伊開車及拿車籍資料去給他看
    等情（見原審卷第78至81頁）；另證人丙○○於原審審理時
    證稱：伊有去過臺北縣汐止市○○○路179號11樓找被告約3
    、4次，都是與被告電話聯絡後才過去，每次去被告都在等
    語（見原審卷第103至104頁）。綜合上開各節，參互印證，
    足認臺北縣汐止市○○○路179號11樓確係被告常與人相約
    見面、出入之居住所無誤。被告事後翻異前詞以上址非其居
    所，其無權同意搜索，另其同意搜索之位址為中和市○○路
    305巷5弄26號5樓而非樟樹一路上址，且上開同意書為空白
    等情詞置辯，顯係臨訟狡飾卸責之詞，無足採信。從而，被
    告於為警查獲後經其自願同意搜索其上址居所，係有同意權
    限，警方據此依法執行搜索所扣押取得前揭事實欄所述物品
    ，自得做為本案之證據。而辯護人請求傳喚之證人即屋主乙
    ○○，因已出國多年，該屋由其子葉敏政管理，葉敏政於本
    院審理時到庭陳稱：房子租予何人已無法指認，租約亦遺失
    ，而本案待證事實已明，故請求傳喚乙○○為證本院認無必
    要，併此述明。
四、被告辯護人又稱：卷附查獲現場照片4幀，依刑事訴訟法第1
    31條之1規定，屬違法搜索所扣得之物，無證據能力云云。
    惟查，警方進入上開受搜索處所執行搜索，係經由被告自願
    同意之合法搜索程序，已如前述，而警方於彼時所拍攝之查
    獲地點、扣得物品之照片4幀，係透過照相鏡頭形成的畫面
    映寫入膠卷或形成電磁紀錄，然後還原於照相紙上之現場影
    像，並非製作人即警員憑自己的五官感覺得出之結論，在照
    片中，並不存在人對現實情形的知覺、記憶，在表現時經常
    可能發生的錯誤（如知覺的不準確、記憶隨時間推移而發生
    的變化），故照片當屬非供述證據，應無傳聞法則適用，且
    該照片對被告是否有為本案販賣第一級毒品罪嫌之待證事實
    ，具有相當之關聯性，而具有證據能力。故被告辯護人上開
    所指，容有誤會。
五、卷附法務部調查局95年8月28日調科壹字第09523006420號鑑
    定書，係檢察官依刑事訴訟法第208條第1項規定囑託法務部
    調查局所為之毒品成分鑑定，依同法第159條第1項規定，屬
    傳聞之例外，有證據能力。
六、另被告以外之人於審判外之陳述，雖不符同法第159條之1至
    之4之規定，而經當事人於審判程序同意作為證據，法院審
    酌該言詞陳述或書面陳述作成時之情況，認為適當者，亦得
    為證據；當事人、代理人或辯護人於法院調查證據時，知有
    第159條第1項不得為證據之情形，而未於言詞辯論終結前聲
    明異議者，視為有前項之同意，刑事訴訟法第159條之5著有
    明文。除前揭供述證據外，本件被告、檢察官及辯護人於本
    院準備程序及審理中均未就其他證據方法之證據能力提出爭
    執，且迄於言詞辯論終結前，亦未就本院所調查之證據主張
    有刑事訴訟法第159條第1項不得為證據之情形，應認均已同
    意得作為本案之證據。從而，臺灣板橋地方法院檢察署95年
    7月27日95年甲○榮言聲監續字第000926號通訊監察書暨電
    話號碼0000000000號譯文表等書面證據資料縱有屬傳聞證據
    ，且不符刑事訴訟法第159條之1至之4之規定者，經本院審
    酌各該證據資料作成時之一切客觀情況，認無不適當之情事
    ，均認有證據能力，合先敘明。
貳、實體部分：
一、訊據上訴人即被告丁○○矢口否認有何販賣第一級毒品犯行
    ，並辯稱：伊與丙○○不熟，並沒有販賣或交付任何毒品予
    丙○○，也沒有租屋在汐止那邊，上開汐止處所是伊朋友綽
    號小余與他太太所承租，查獲扣案物品也非伊所有，而是阿
    富的云云。惟查：
  (一)證人丙○○於警詢時證稱：伊有於95年7月間，在被告臺北
    縣汐止市○○○路179號11樓住所，向被告購買過海洛因1錢
    重3.7公克2萬1千元供己施用等語（見偵查卷第148頁）；又
    於檢察官偵訊時具結後證稱：「（問：是否認識丁○○？）
    是，認識，朋友關係。」、「（問：有和丁○○買毒品？）
    有。有向他買過海洛因」、「（問：何時何地向丁○○買毒
    品？）在今年7月初汐止樟樹一路他的租屋處，一次都買1、
    2 萬元。數量約半錢或一錢。買來自己要施用的。」、「（
    問：與丁○○是否有仇恨？）沒有。」等語（見偵查卷第10
    7 頁）。雖證人丙○○於原審及本院審理時翻異前詞，改證
    其並未向被告購買過海洛因，伊因聽說被告有咬他販賣毒品
    給被告，所以生氣，才會於警詢、偵訊時證述有向被告購買
    海洛因云云，然證人丙○○此部分迴護被告之證述，並無可
    採，已如前揭理由欄壹、一所敘，而證人丙○○所稱購買之
    數量及價格雖警詢與偵訊中所供稍有出入，惟以警詢時所供
    述具體詳實而具有較可信之特別情況，足堪採信，應認證人
    丙○○於警詢時所證述其有於95年7月間，至臺北縣汐止市
    ○○○路179號11樓以2萬1千元向被告購買3.7公克重之海洛
    因供己施用之情節較為可採。
  (二)參以被告於檢察官偵訊時原供稱：伊並不認識丙○○等語（
    見偵查卷第113頁）。嗣經檢察官於原審審理時詰問之證人
    丙○○結證稱：被告有找伊至臺北縣汐止市○○○路179號
    11樓玩骰子，伊有去過3、4次，過去之前都會與被告電話聯
    絡等語（見原審卷第103至106頁），被告聽聞上情後始改口
    陳稱：伊認識證人丙○○，有叫證人丙○○去上開汐止址賭
    博等情屬實（見原審卷第109頁）。又證人丙○○於95年8月
    8日為警查獲時自其身上起獲之行動電話2支（門號：000000
    0000號、0000000000號）之事實，有臺北縣政府警察局刑事
    警察隊搜索扣押筆錄、扣押物品目錄表各1份在卷可稽（見
    偵查卷第152至156頁），丙○○亦坦承該2支電話為其所有
    （見本院卷第71頁反面），而其中0000000000號行動電話門
    號確有於95年7月間與被告所使用之0000000000號行動電話
    門號有多通電話聯絡及表明要至被告居住處找被告之事實，
    此有卷附0000000000號行動電話門號通訊監察譯文1份在卷
    可憑（見偵查卷第94至95頁），由此益證被告與證人丙○○
    係互有聯絡之朋友無訛。則從被告於偵訊時竟急於撇清其與
    證人丙○○相識乙事之情狀，益證被告心虛其有與證人丙○
    ○間有為不法情事而欲蓋彌彰甚明。
  (三)警方在被告上址租屋處執行搜索時，有當場查獲白色粉末4
    包，此有搜索扣押筆錄、扣押物品目錄表各1份、查獲現場
    照片4幀在卷可按（見偵查卷第38至41頁、第44至45頁）。
    又該4包白粉經送法務部調查局鑑定結果，均含第一級毒品
    海洛因成分，合計淨重122.37公克（空包裝總重3.83公克）
    ，此有該局95年8月28日調科壹字第09523006420號鑑定書1
    份在卷可稽（見偵查卷第116頁）。雖被告辯稱上開毒品係
    綽號「阿富」之人所寄放，惟上開海洛因數量非少，價值不
    菲，衡情焉有無端寄放於被告居所而無憚遭被告擅自處分該
    毒品之理？況被告既辯稱上開受搜索址為其友人「小余」所
    承租居住，則倘若「阿富」之人有寄放上開數量海洛因於上
    址，衡情應係經「小余」同意並小心藏放該等違禁物，何以
    被告會輕易知悉為警查獲之海洛因即係「阿富」所寄放之理
    ？被告前揭所辯，均與常理相違悖，顯係避就之詞，無足採
    信。參以被告於95年8月1日檢察官偵訊時，因王三仁供陳在
    其車上查獲之海洛因8包、安非他命2包為被告所有，被告立
    即否認並供陳：在我女朋友汐止市○○○路179號11樓家中
    扣到4包海洛因才是我的，海洛因的鑄模版也是我的，檢察
    官追問在你女朋友家扣到之東西都是你的，被告答稱：是的
    ，是我高雄的朋友阿富拿上來的（見偵查卷第69頁），更足
    證上開毒品為被告所有。另佐以毒品海洛因物稀價昂，取得
    不易，且為政府嚴予查緝之違禁物，而販賣毒品之刑責甚重
    ，其法定本刑為死刑或無期徒刑，歷來幾乎所有販賣毒品者
    被查獲後，唯恐被判處重罪，均無所不用其極地否認有販賣
    毒品或有意圖販賣而持有毒品之犯行，從未有販賣毒品之被
    告自行坦承有販賣毒品者，況毒品昂貴，吸毒者每日所需吸
    毒費用所耗費之金額甚鉅，顯非常人所能支付，一般吸毒者
    若無正當正作，其吸毒之經濟來源除以其他不法方法之犯罪
    所得外，有些則係靠販毒所得來維持，而本案被告自承當時
    既有吸毒之惡習，且其為警查獲所採集之尿液確有安非他命
    類及鴉片類（嗎啡）陽性反應，有台灣檢驗科技股份有限公
    司濫用藥物尿液檢驗報告1份在卷可考（見偵查卷第132頁）
    ，且被告當時因另有毒品案件遭臺灣板橋地方法院檢察署通
    緝中，並無正當工作（見偵查卷第12頁警詢筆錄職業欄所載
    ），是本件被告被警查獲持有上開高達122.37公克之海洛因
    ，若無販賣毒品之意圖，而僅供其個人吸食之用，顯難令人
    置信。
  (四)又非法販賣海洛因係政府嚴予查緝之違法行為，非可公然為
    之，且不論是以何形式包裝之海洛因，均可任意分裝或增減
    其份量，而每次買賣之價量，亦隨時隨雙方關係之深淺、當
    時之資力、需求程度及對行情之認知等因素，機動的調整，
    因之販賣之利得，除經坦承犯行，或價量均達到明確外，委
    難查得實情，職是之故，縱未確切查得販賣賺取之實際差價
    ，但除別有事證，足認係按同一價格轉讓，確未牟利外，尚
    難執此認非法販賣之事證有所不足，致知過坦承者難辭重典
    ，飾詞否認者反得逞僥倖，而失情理之平；且海洛因價格昂
    貴，取得不易，凡為販賣之不法勾當者，苟無利可圖，應無
    甘冒被查緝法辦重刑之危險，平白無端義務為該買賣之工作
    ，是其販入之價格必較售出之價格低廉，而有從中賺取買賣
    差價牟利之意圖及事實，應屬合理之認定。以本案被告曾於
    警詢中供稱：其以190萬元購買340公克海洛因計算，其每公
    克之價格為5,588元，而證人丙○○同於警詢中亦曾供稱：
    以2萬1千元購買3.7公克海洛因，計算其每公克之購買價格
    為5,676元，雙方買賣之間，亦有利得；雖被告矢口否認有
    交付過海洛因予證人丙○○之犯行，而證人丙○○於警詢、
    偵查中亦僅供陳其向被告所購買海洛因之價格，然自上開證
    據觀之，被告交付海洛因3.7公克予證人丙○○，並收受2萬
    1千元之對價，具有意圖營利而販賣海洛因之犯意甚明。
(五)、綜上所述，參互印證，本案事證明確，被告販賣海洛因之犯
    行堪予認定，應依法論科。
二、核被告所為，係犯毒品危害防制條例第4條第1項之販賣第一
    級毒品罪。其持有海洛因之低度行為，為進而販賣之高度行
    為所吸收，不另論罪。又查，被告前於92年間，因施用第一
    、二級毒品案件，經原審以92年度訴緝字第29號各判處有期
    徒刑10月、7月，應執行有期徒刑1年3月確定，於94年3月25
    日縮刑期滿執行完畢，有本院被告前案紀錄表在卷可稽，被
    告於五年內故意再犯有期徒刑以上之本罪，故除法定刑為死
    刑及無期徒刑部分依法不得加重外，應依累犯之規定，加重
    其刑。另酌以被告雖有前述販毒之犯行，然其販賣之對象僅
    能證明有證人丙○○一人，且次數僅能證明一次，販毒所得
    僅2萬1千元，其犯罪情節尚非重大，並無證據證明被告為大
    量走私進口或長期販賣毒品之所謂「大盤」、「中盤」之販
    毒者，且被告本身亦染有施用毒品惡習，其惡性與犯罪情節
    自與大毒梟有重大差異，如不論其情節輕重，遽處以販賣毒
    品罪之法定本刑死刑或無期徒刑，誠屬情輕法重，過於嚴苛
    ，有傷人民對法律之情感，故自其犯罪情狀觀之，自有可憫
    恕之情況，認科以最低度刑，仍嫌過重，爰依刑法第59條規
    定，酌量減輕其刑，並依法先加重後減輕之。
三、原審予以依法論科，固非無見，惟查，販賣毒品罪以意圖營
    利為主觀之構成要件，原審於本案事實欄就被告意圖營利之
    事實未予敘明，且就營利之所得亦未詳細究明，徒以推測之
    詞認定其有利得，尚有未洽；又被告與證人丙○○販賣之犯
    行為95年7月間某日，其二人於95年7月初並無通聯紀錄，原
    審以同年6月間二人無通聯紀錄而認定95年6月間販賣毒品犯
    行無法證明（詳後述），卻認定其於95年7月初有販賣毒品
    之犯行，其論述理由亦有矛盾，自有未當，被告上訴否認有
    販賣毒品犯行，公訴人上訴主張被告於95年6月間亦有販賣
    毒品犯行，雖均無足採，惟原判決既有上開可議自屬無可維
    持，自應由本院將原判決關於販賣第一級毒品部分予以撤銷
    改判，爰審酌被告正值壯年，不思努力進取，明知海洛因毒
    品對於人體有莫大之戕害，為圖一己之私利，竟漠視毒品之
    危害性，而販賣毒品犯行，嚴重危害國民身心健康及社會風
    氣，進而敗壞社會治安，犯後又不能勇於認錯，一再飾詞狡
    辯，犯罪後之態度非佳，及其犯罪之動機、目的、手段、販
    賣毒品之次數僅1次、數量及所得利益等一切情狀，判處如
    主文第1項所示之刑，以資懲儆。又扣案之海洛因4包（合計
    淨重122.37公克），既屬被告所有，且為當場查獲之第一級
    毒品，爰依毒品危害防制條例第18條第1項前段規定，宣告
    沒收銷燬之。至該海洛因之外包裝袋4個，係用於包裹毒品
    ，防其裸露、潮濕，便於攜帶，係預備供被告販賣毒品所用
    之物，且係被告所有，已如前述，爰依刑法第38條第1項第2
    款規定，亦併予宣告沒收。另扣案之鑄模版1組、攪拌器1台
    、過濾網2個、電子磅秤1台、海洛因殘渣袋14個、分裝袋1
    包，被告除鑄模版1組外，均否認上開物品為其所有，且否
    認係供犯本件販賣海洛因犯行所用之物，復查無確切證據證
    明係供其犯本件販賣海洛因犯行所用之物，故無從併予諭知
    沒收。至於被告以3.7公克2萬1千元價格，販賣海洛因予證
    人丙○○，被告販賣海洛因所得至少2萬1千元為其因本件犯
    罪所得之財物，應依毒品危害防制條例第19條第1項規定沒
    收之，如全部或一部不能沒收時，以其財產抵償之。
、無罪部分：
一、公訴意旨另以：被告除上揭論罪科刑之販賣海洛因犯行外，
    另曾於95年6月間某日，在上開汐止址，以2萬元之代價，販
    賣1錢重之海洛因予證人丙○○1次，因認此部分亦涉犯毒品
    危害防制條例第4條第1項之販賣第一級毒品罪嫌，而與上開
    論罪科刑部分，犯意各別，請予分論併罰等語。
二、按犯罪事實應依證據認定之，無證據不得認定犯罪事實；不
    能證明被告犯罪者，應諭知無罪之判決，刑事訴訟法第154
    條第2項、第301條第1項分別定有明文。所謂證據，係指足
    以認定被告確有犯罪行為之積極證據而言，該項證據自須適
    於為被告犯罪事實之證明者，始得採為斷罪之資料；如未能
    發現相當證據，或證據不足以證明，自不能以推測或擬制之
    方法，以為裁判之基礎（最高法院29年上字第3105號、40年
    台上字第86號判例意旨參照）。
三、本件公訴人認被告另涉犯此部分之罪嫌，無非以證人丙○○
    於警詢中之證述為其主要論據。訊據被告堅決否認此部分犯
    行。經查：固然證人丙○○於警詢時證述：伊曾向被告購買
    過2次海洛因，詳細日期已忘，知道是今年（95年）6月及7
    月各1次，地點為被告臺北縣汐止市○○○路179號11樓住所
    ，每一次均購買1錢重3.7公克2萬1千元供己施用等語（見偵
    查卷第148頁）；惟證人丙○○於檢察官偵訊時具結後則僅
    證稱：「（問：何時何地向丁○○買毒品？）在今年7月初
    汐止樟樹一路他的租屋處，一次都買1、2萬元。數量約半錢
    或一錢。買來自己要施用的。」、「（問：與丁○○是否有
    仇恨？）沒有。」等語（見偵查卷第107頁）。又其於原審
    及本院審理時亦證述未曾向被告購買海洛因。再依卷附通訊
    監聽譯文，僅有證人丙○○與被告於95年7月間之通話紀錄
    ，並無渠等於95年6月間之通話紀錄，則至多僅足證明被告
    與證人丙○○於95年7月間有交易過海洛因1次之事實，詳如
    前述。此外，復查無其他證據足資證明被告確有於同年6月
    間另有1次販賣海洛因予證人丙○○之行為，自難僅因證人
    丙○○於警詢中唯一之供述，遽論其犯行，此部分尚不能證
    明被告犯罪，自應為無罪之諭知。原審審酌上情，以此部分
    犯罪不能證明而為其無罪判決之諭知，經核並無不當，公訴
    人上訴遽指此部分被告亦構成犯罪，經核為無理由，應予駁
    回。
據上論斷，應依刑事訴訟法第368條、第369條第1項前段、第364
條、第299條第1項前段，毒品危害防制條例第4條第1項、第18條
第1項前段、第19條第1項，刑法第11條前段、第47條第1項、第5
9條、第65條第2項、刑法第38條第1項第2款，判決如主文。
本案經檢察官劉靜婉到庭執行職務。
中    華    民    國    97    年    5     月    2     日
                  刑事第十六庭審判長法  官  溫耀源
                                    法  官  許增男
                                    法  官  李麗玲
以上正本證明與原本無異。
如不服本判決，應於收受送達後十日內向本院提出上訴書狀，其
未敘述上訴之理由者並得於提起上訴後十日內向本院補提理由書
（均須按他造當事人之人數附繕本）。
                                    書記官  陳明琴
中    華    民    國    97    年    5     月    5     日
附錄：本案論罪科刑法條全文
毒品危害防制條例第4條第1項：
製造、運輸、販賣第一級毒品者，處死刑或無期徒刑；處無期徒
刑者，得併科新臺幣1千萬元以下罰金。


司法院資訊處製作；財團法人民間司法改革基金會備份。
